臺灣臺南地方法院民事判決　　　　　　　96年度重訴字第85號
原　　　告　癸○○
　　　　　　壬○○
共　　　同
訴訟代理人　劉興文律師
被　　　告　己○○
　　　　　　　　　　　（現於臺灣臺南監獄執行中）
　　　　　　庚○○
　　　　　　　　　　　（現於臺灣臺南監獄執行中）
　　　　　　丁○○
　　　　　　　　　　　（現於臺灣臺南監獄執行中）
　　　　　　戊○○
　　　　　　甲○○
　　　　　　子○○
　　　　　　丑○○
上列被告等因強盜等案件，經原告提起刑事附帶民事訴訟，請求
侵權行為損害賠償（95年度重附民字第11號），由本院刑事庭裁
定移送前來，經本院於民國96年11月27日言詞辯論終結，判決如
下：
    主　文
被告己○○、庚○○、丁○○應連帶或被告戊○○、甲○○、子
○○、丑○○應連帶給付原告新臺幣肆佰玖拾萬貳仟壹佰參拾元
，及均自民國九十五年六月二十四日起至清償日止，按週年利率
百分之五計算之利息。
被告己○○、庚○○、丁○○應連帶給付原告新臺幣壹佰萬元，
及自民國九十五年六月二十四日起至清償日止，按週年利率百分
之五計算之利息。
原告其餘之訴駁回。
訴訟費用新臺幣陸仟捌佰壹拾元由被告連帶負擔。
本判決第一項部分，於原告以新臺幣壹佰陸拾肆萬元為被告供擔
保後，得假執行。但被告以新臺幣肆佰玖拾萬貳仟壹佰參拾元為
原告供擔保後，得免為假執行。
本判決第二項部分，於原告以新臺幣參拾肆萬元為被告供擔保後
，得假執行。但被告以新臺幣壹佰萬元為原告供擔保後，得免為
假執行。
原告其餘假執行之聲請駁回。
    事實及理由
壹、程序方面：
一、按訴狀送達後，原告不得將原訴變更或追加他訴，但請求之
    基礎事實同一者，或擴張或減縮應受判決事項之聲明者，不
    在此限，民事訴訟法第255條第1項第2、3款分別定有明文。
    本件原告起訴時原請求被告應連帶給付原告新台幣（下同）
    13,806,585元，及自起訴狀繕本送達翌日起至清償日止，按
    週年利率百分之5計算之利息。嗣於民國（下同）96年6月20
    日具狀，減縮聲明為請求被告應連帶給付原告13,802,130元
    ，及自起訴狀繕本送達翌日起至清償日止，按年利率百分之
    5 計算之利息，其後復於96年10月3日具狀減縮聲明為被告
    應連帶給付原告12,174,130元，及自起訴狀繕本送達最後被
    告之翌日起至清償日止，按週年利率百分之5計算之利息；
    其後再於96年11月2日，具狀減縮聲明為請求被告連帶給付
    12,002,130元，及自起訴狀繕本送達最後被告之翌日起至清
    償日止，按週年利率百分之5計算之利息，核諸前開法文所
    示，原告所為聲明之減縮與法並無不合，應予准許，合先敘
    明。又被告己○○、庚○○、丁○○業已表明不願出庭，依
    （84）廳民一字第13341號文，不提被告己○○、庚○○、
    丁○○三人到庭，被告戊○○、甲○○、子○○、丑○○亦
    均經合法通知，未於最後言詞辯論期日到庭，核無民事訴訟
    法第386條所列各款情形，應依原告之聲請，由其一造辯論
    而為判決，併此敘明。
貳、實體方面：
一、原告起訴主張：
(一)、緣被告己○○民國（下同）94年12月1日，要求被告戊○○
    提供銷贓管道，尋可於同年月3日提出新臺幣（下同）200萬
    元現金之贓物買主。被告戊○○基於牙保贓物之犯意聯絡，
    聯繫具有共同牙保贓物犯意聯絡之乙○○（已和解），乙○○再聯繫有共同牙保贓物犯意聯絡之被告甲○○，甲○○復
    聯繫具有共同牙保贓物犯意之被告子○○，子○○又聯繫具
    有共同牙保贓物犯意聯絡之被告丑○○，丑○○再聯繫具有
    共同牙保贓物犯意聯絡之辛○○（因和解撤回訴訟），最後
    由辛○○聯繫買主即嘉義市○○路72號「萬金銀樓」負責人
    丙○○（因和解撤回訴訟），丙○○同意提出現款200萬元
    購買贓物金飾。被告己○○於同年月2日經被告戊○○告知
    已聯繫取的銷贓管道後，即與被告丁○○、被告庚○○共同
    基於意圖為自己不法所有之犯意聯絡，於同月3日下午9時15
    分許，由被告庚○○駕駛車號8N-9253號自用小客車，搭載
    被告己○○及被告丁○○至台南市○○路545號癸○○經營
    之「寶鈺銀樓」，向原告癸○○及其妻壬○○表示欲購買金
    飾，待原告癸○○及壬○○將鍊子、戒指及裸鑽取出後，被
    告己○○即自腰際拿出被告庚○○透過其不知情之友人薛鍠
    良向不知情之李志偉借得之金屬材質、外觀類似真槍、客觀
    上足以對人之生命、身體安全構成威脅之玩具槍1把，要求
    原告癸○○及壬○○不要亂動，被告庚○○亦自外套內取出
    客觀上足以下人之生命、身體安全構成威脅之開山刀1把，
    將原告癸○○及壬○○趕至金飾店後方，由被告丁○○以童
    軍繩綑綁原告癸○○及壬○○二人手腳，並以繆帶封住原告
    二人之嘴巴，被告庚○○則將開山刀架在原告癸○○後頸部
    看守原告二人，至使不能抗拒。被告丁○○旋至銀樓前方櫃
    台與被告己○○共同拿取金飾店所有之金飾及財物（詳如附
    件一所示）。
(二)、按物因侵權行為而受損害，請求金錢賠償，其有市價者，依
    64年11月11日第6次民庭總會決議應以請求時或起訴時之市
    價為準，故原告請求之金價以請求日（95年5月29日之市價
    每台兩2530元+工資）。原告夫妻二人努力經營金飾店，遭
    如此變故，對原告二人之打擊可謂甚大，原告遭搶之物品計
    有如附件一所示之品名，扣除品名14、15、16項，原告計損
    失共7,802,130元。而被告丁○○將強盜變價所得其中的現
    金180萬元部分取回，與被告林信旭、庚○○朋分。
(三)、而被告己○○等三人變賣金飾所得一千二百張一千元鈔票及
    二百張一千元鈔票，共計1,400,000元之款項；及被告丁○○變賣金飾所得之款項224,800元，合計1,624,800元，及被
    告丁○○將變賣強盜所得金飾之款項所購得之車號J4-3709
    號自小客車一輛，均為原告經營之寶鈺銀樓之金飾所變賣而
    來，既經台灣台南地方法院檢察署以該署96年度執字第
    002431 號贓物案由發還予原告（自小客車除外），仍應扣
    除上述1,800,000元之款項，則原告之損失額為6,002,130元
    。
(四)、按因故意或過失，不法侵害他人之權利者，負損害賠償責任
    。數人共同不法侵害他人之權利者，負連帶損害賠償責任。
    不法侵害他人之身體健康、名譽及自由者，被害人雖非財產
    上之損害，亦得請求賠償相當之數額，又對被告及依民法負
    賠償義務之人，於刑事訴訟程序得附帶民事訴訟，請求回復
    其損害，民法第184條、第185條、第195條第1項、刑事訴訟
    法第487條第1項訂有明文。查：原告因被告等人之強盜、牙
    保贓物所受之損失即未追回金額共計6,002,130元；次查原
    告努力經營金飾店，卻遭被告等人之權行為，並將其畢生努
    力　成果洗劫一空，原告精神損害實屬重大，故為此請求各
    3,000,000元之慰撫金，爰依法起訴請求賠償原告之財物損
    失6,002,130元及精神損害6,000,000元，共計12,002,130元
    等語。並聲明：(1)被告應連帶給付原告12,002,130元，及自
    起訴狀繕本送達最後被告翌日起至清償日止，按年息百分之
    五計算之利息。(2)願供擔保請准宣告假執行。
二、被告等人均未於最後言詞辯論期日到庭，據其以前到庭陳述
    略以：
(一)、被告戊○○則以：當時是幫朋友忙，不知道是他們強盜的贓
    物。沒有注意看原告損失物品的項目、數量、價值等語。
(二)、被告甲○○則以：我只告訴被告子○○有人要賣金飾，不知
    道是強盜來的贓物，也不知道金飾的數量，是乙○○告訴我
    有人賣金飾我才告訴子○○這件事，被告丙○○不是我約來
    的。對於原告損失物品的項目、數量、價值認為合理等語。
(三)、被告子○○則以：是甲○○告訴我有人要賣金飾，我告訴劉
    旖辰，不知道金飾的來源，交貨時是辛○○叫我開車載他們
    過去，並沒有得到好處，只是透過朋友幫忙介紹，沒有想到
    那麼多。不知道原告損失物品的項目、數量、價值等語。
(四)、被告丑○○則以：子○○告訴我有人要賣金飾，因為辛○○
    是我弟弟的朋友，他在作金飾，我向他買過，所以我告知辛○○，每個人分到刑事判決所載金額。不知道原告被強盜的
    數量多少，伊在刑事庭已經認錯等語。
(五)、被告己○○、庚○○、丁○○則以：伊三人均經朋友介紹認
    識，因為經濟狀況不好才會起意強盜，對原告致歉，並不願
    再出庭，不要提解開庭，對於原告請求之損失物品項目、數
    量、價值均無意見，但無能力賠償等語。並聲明：(1)原告之
    訴及假執行之聲請均駁回。(2)如受不利之判決，願供擔保請
    准免為假執行。
三、不爭執之事項：
(一)、本院95年度訴字第352號刑事判決認定被告己○○、庚○○
    、丁○○三人犯攜帶兇器、結夥三人以上強盜。被告戊○○
    、甲○○、子○○、丑○○則犯共同牙保贓物罪。
(二)、對於本院調閱財產所得明細表不爭執。
四、得心證之理由：
(一)、按「因故意或過失，不法侵害他人之權利者，負損害賠償責
    任」、「數人共同不法侵害他人之權利者，負連帶損害賠償
    責任」、「不法侵害他人之身體健康、名譽及自由者，被害
    人雖非財產上之損害，亦得請求賠償相當之數額」，民法第
    184條、第185條、第195條第1項分別定有明文。又對被告及
    依民法負賠償義務之人，於刑事訴訟程序得附帶民事訴訟，
    請求回復其損害，刑事訴訟法第487條第1項亦有明訂。又按
　　「盜贓之牙保，係在他人犯罪完成後所為之行為，性質上難
　  認為與該他人共同侵害被害人之權利，牙保之人與實施竊盜
    之人，固不構成共同侵害行為。惟盜贓之牙保，既足使被害
    人難於追回原物，因而發生損害，仍難謂非對於被害人為另
    一侵權行為，倘被害人因而受有損害，尚非不得依一般侵權
    行為之法則，請求牙保之人賠償其損害」（最高法院64年台
    上字第1364號判例參照）。則本件被告己○○、庚○○、丁○○三人（犯強盜罪）與被告戊○○、甲○○、子○○、丑
    ○○四人（犯牙保贓物罪）之間，依上開最高法院判例所述
    （被告戊○○、甲○○、子○○、丑○○四人係在被告己○○、庚○○、丁○○三人犯強盜罪後犯牙保贓物罪），性質
    上難認為被告七人共同侵害原告之權利，亦即被告己○○、
    庚○○、丁○○就所犯強盜財物部分同負共同連帶賠償責任
    ；而被告戊○○、甲○○、子○○、丑○○四人就所犯牙保
    贓物，應同負連帶賠償責任。
(二)、又附表一所示物品項目、數量、價值，為被告己○○、庚○○、丁○○所不爭執（見本院96年6月4日言詞辯論筆錄），
    亦經上開刑事判決所認定，另被告戊○○、甲○○、子○○
    、丑○○就刑事判決認定之事實，亦不爭執（見本院96年5
    月7日筆錄），則原告主張之如附表一所示之物品項目、數
    量、價值，自足作為認定計算原告損失之依據。
(三)、又按「按侵權行為乃對於被害人所受之損害，由加害人予以
    填補，俾回復其原有財產狀態之制度」（最高法院86年度台
　　上字第1705號裁判參照）。查：原告主張有如附表一所示之
  　損失，已如前四、(二)所述，而損害賠償在於填補受害人所受
    之損害，本件原告既已自丙○○受有100萬元、自辛○○受
　　有5萬元及自乙○○受有5萬元之賠償（見96年8月27日、10
  　月23日、11月27日筆錄），則此1,100,000元部分，自應自
    原告之損害額中扣除，即原告所受之財物損失6,002,130元
    部分，應扣除1,100,000元已受償部分，則原告所損失財物
    額總計為4,902,130元。從而，原告請求財物損失，逾此部
    分，自屬無據，應予駁回。
(四)、精神慰撫金部分：
１、被告己○○、庚○○、丁○○三人均經刑庭以攜帶兇器、結
    夥三人以上強盜判處有期徒刑九年六月及九年。被告戊○○
    、甲○○、子○○、丑○○則經共同牙保贓物罪，判處有期
    徒刑五月及六月，此有本院刑事庭95年度訴字第352號刑事
    判決在卷可按。然依民法第196條第1項規定：不法侵害他人
    之身體健康、名譽及自由者，被害人雖非財產上之損害，亦
    得請求賠償相當之數額，則依上開刑事判決確認之事實，僅
    被告己○○、庚○○、丁○○強盜原告二人，不法侵害原告
    之身體健康、名譽及自由者，自應由被告己○○、庚○○、
    丁○○三人對原告二人負擔民法第196條第1項非財產上之損
    害責任，因之原告此部分之主張，自屬有據。另原告請求被
    告戊○○、甲○○、子○○、丑○○四人應連帶同負原告二
    人非財產上損害之精神賠償部分，依上說明，自屬無據。
２、按慰撫金數額之認定，除依被害人及其家屬所受身體上及精
    神上痛苦程度及所造成之影響二者予以衡量外，尚須斟酌雙
    方之身分資力與加害之程度等情予以核定。查：本件原告遭
    被告己○○、庚○○、丁○○三人於夜間九點多以童軍繩綑
    綁手腳，並以繆帶封住嘴巴，並將開山刀架在原告癸○○後
    頸部，至使不能抗拒，復又取走監視影帶等情，業經前開刑
    事判決所認定。本院斟酌兩造學歷、工作、收入、家庭及稅
    務電子閘門財產所得明細表，認原告二人之精神慰撫金部份
    之請求各以50萬元即原告二人共100萬元為適當，逾此部分
    之請求為無理由，不予准許。
３、綜上所述，原告本於共同侵權行為法律關係，訴請(一)被告己○○、庚○○、丁○○應連帶或被告戊○○、甲○○、子○○、丑○○應連帶給付原告4,902,130元，及均自95年6月24
    日起至清償日止，按週年利率百分之五計算之利息。(二)被告
    己○○、庚○○、丁○○應連帶給付原告1,000,000元，及
    均自95年6月24日起至清償日止，按週年利率百分之五計算
    之利息之範圍內，為有理由，應予准許，原告逾此部分之請
    求，為無理由，應予駁回。
４、兩造均陳明願供擔保，請准宣告假執行或免為假執行，關於
    原告勝訴部分，經核均無不合，爰分別酌定相當擔保金額准
    許之。至於原告敗訴部分，其假執行之聲請即失所附麗，應
    併予駁回。並依民事訴訟法第87條第1項為訴訟費用之諭知
    ，並依同法第79條、第85條第2項由被告連帶負擔。
五、本件判決之基礎已臻明確，兩造其餘之攻擊防禦方法及舉證
    ，核與判決無影響，毋庸一一論列，併此敘明。
六、結論：本件原告之訴，為一部有理由，一部無理由，並依民
    事訴訟法第385條第1項前段、第79條、第85條第2項、第390
    條第2項、第392條第2項，判決如主文。
中　　華　　民　　國　　96　　年　　12  　月　　11　　日
                  民事第二庭    法　官　  曾鴻銘
以上正本係照原本作成。
如對本判決上訴，須於判決送達後20日內向本院提出上訴狀（應
附繕本）。
中　　華　　民　　國　　96　　年　　12　　月　　11　　日
                    　　　　　　書記官　  陳志德
